【裁判字號】    99,訴,1105
【裁判日期】    991130
【裁判案由】    違反毒品危害防制條例
【裁判全文】
臺灣屏東地方法院刑事判決              99年度訴字第1105號
公  訴  人  臺灣屏東地方法院檢察署檢察官
被      告  鄭登謙
上列被告因違反毒品危害防制條例案件，經檢察官提起公訴（99
年度毒偵字第1738號），被告於本院準備程序中就被訴事實為有
罪之陳述，經本院告知簡式審判程序之旨，並聽取被告與公訴人
之意見後，合議庭裁定由受命法官獨任進行簡式審判程序，判決
如下：
    主  文
鄭登謙施用第一級毒品，累犯，處有期徒刑壹年，扣案之殘渣袋
壹個，沒收銷毀之。
    事  實
一、鄭登謙前於民國92年間因施用毒品案件，經本院以92年度毒
    聲字第96號裁定送勒戒處所施以觀察、勒戒，因認無繼續施
    用毒品之傾向，於92年2 月10日執行完畢釋放，並經臺灣屏
    東地方法院檢察署檢察官以92年度戒毒偵字第211 號為不起
    訴處分確定。復於同年間因施用毒品案件，經本院以92年度
    毒聲字第1074號裁定送勒戒處所施以觀察、勒戒，因認有繼
    續施用毒品之傾向，經本院以92年度毒聲字第1501號裁定令
    入戒治處所施以強制戒治，嗣因毒品危害防制條例修正，而
    未繼續執行戒治，經臺灣屏東地方法院檢察署檢察官於93年
    1 月9 日以92年度戒執二字第352 號簽結，刑責部分則經本
    院以92年度訴字第696 號判處有期徒刑10月確定；又於95年
    間因施用毒品案件，經本院以95年度訴字第664 號判處有期
    徒刑1 年3 月確定，嗣經本院以96年度聲減字第951 號裁定
    減為有期徒刑7 月又15日確定，於96年12月12日縮刑期滿執
    行完畢。詎其猶不知悔改，明知海洛因屬第一級毒品，不得
    非法持有及施用，竟基於施用第一級毒品之犯意，於99年7
    月19日上午10時許，在其位於屏東縣枋寮鄉○○村○○路
    589 之1 號住處內，以將海洛因置於針筒摻水稀釋後注入體
    內之方式，施用第一級毒品海洛因1 次。嗣於99年7 月20日
    下午15時10分許，在屏東縣新園鄉○○路54號之某加油站廁
    所內，為警查獲，並扣得其所有之未使用之注射針筒1 支及
    含有海洛因成分之殘渣袋1 個。復徵得其同意後採尿送驗，
    經檢出海洛因代謝後之可待因、嗎啡陽性反應，始查悉上情
    。
二、案經屏東縣政府警察局東港分局移送臺灣屏東地方法院檢察
    署檢察官偵查起訴。
    理  由
一、本件被告鄭登謙所犯係死刑、無期徒刑、最輕本刑為3 年以
    上有期徒刑以外之罪，其於本院準備程序中就前揭被訴事實
    為有罪之陳述，經受命法官告知簡式審判程序之旨，並聽取
    其與公訴人之意見後，本院認無不得或不宜改依簡式審判程
    序進行之處，爰依刑事訴訟法第273 條之1 第1 項、第284
    條之1 ，本院合議庭裁定由受命法官獨任依簡式審判程序審
    理，合先敘明。
二、上揭事實，業據被告於警詢、偵查及本院審理時均坦承不諱
    ，而被告為警查獲時所採集之尿液檢體，經送請臺灣檢驗科
    技股份有限公司檢驗，結果海洛因代謝後之可待因、嗎啡陽
    性反應，有該公司99年8 月4 日編號KH/2010/00000000號濫
    用藥物檢驗報告1 份( 見偵卷第22頁) 在卷可稽；另扣案之
    殘渣袋1 個，經屏東縣政府警察局東港分局警員以聯華生技
    國際有限公司毒品原物測試組檢驗結果，其內殘留液體含有
    第一級毒品海洛因陽性反應，有屏東縣政府警察局東港分局
    查獲涉嫌毒品危害防制條例初步檢驗報告單及檢驗相片( 見
    警卷第26、29頁) 在卷可按，復有查獲施用毒品案件報告表
    、屏東縣政府警察局東港分局偵辦毒品案條例案尿液受檢人
    真實姓名對照表、查獲涉嫌毒品危害防制條例初步檢驗報告
    單( 尿液部分) 、扣押筆錄、扣押目錄表各1 紙及照片5 張
     (見警卷第1 、19至21、25、27、28、30至32頁、偵卷第28
    至30頁) 附卷可佐。足認被告上開任意性之自白顯與事實相
    符，堪信為真實。本件事證明確，被告上開施用第一級毒品
    海洛因之犯行，洵堪認定。
三、按修正之毒品危害防制條例第20條就施用毒品者，祇於「初
    犯」及「5 年後再犯」2 種情形，有其追訴條件之限制，即
    須於初犯經觀察、勒戒或強制戒治釋放後，5 年內均無施用
    毒品之行為，始能認其前所實施之觀察、勒戒或強制戒治已
    足遮斷毒癮，而得於5 年後再犯時，再予適用初犯之規定，
    重行觀察、勒戒等程序。倘5 年內已經再犯，被依法追訴處
    罰，縱其第3 次（或第3 次以上）施用毒品之時間在初犯釋
    放5 年以後，即與「5 年後再犯」之情形有別，且因已於「
    5 年內再犯」，顯見其再犯率甚高，原實施觀察、勒戒或強
    制戒治，已無法收其實效，而無5 年戒斷期之存在，自無再
    經觀察、勒戒及強制戒治之必要，應得逕行追訴處罰。本件
    被告前於92年因施用毒品案件，經施以觀察勒戒，因認無繼
    續施用毒品之傾向，於92年2 月10日執行完畢釋放，並經臺
    灣屏東地方法院檢察署檢察官以92年度戒毒偵字第211 號為
    不起訴處分確定，其於觀察勒戒執行完畢後5 年內之92、95
    年間，復因施用毒品而經本院以92年度訴字第696 號及95年
    度訴字第664 號分別判處有期徒刑10月、1 年3 月( 嗣經減
    為有期徒刑7 月又15日) 確定，有臺灣高等法院被告前案紀
    錄表附卷可稽，被告既曾於「5 年內再犯」，且經法院判處
    罪刑確定，則其於99年7 月19日上午10時許，再度施用第一
    級毒品海洛因之行為，即非屬該條例第20條第3 項所定「5
    年後再犯」之情形，檢察官逕行依毒品危害防制條例第23條
    第2 項之規定，予以追訴，自屬適法，附此敘明。
四、按海洛因係毒品危害防制條例第2 條第2 項第1 款所定之第
    一級毒品，不得非法持有、施用。核被告鄭登謙所為，係犯
    毒品危害防制條例第10條第1 項施用第一級毒品罪。其於施
    用第一級毒品海洛因前持有第一級毒品海洛因之低度行為，
    已為其施用第一級毒品海洛因之高度行為所吸收，應不另論
    罪。又被告有如前揭事實欄所述論罪科刑執行紀錄，有前開
    臺灣高等法院被告前案紀錄表在卷可查，其於有期徒刑執行
    完畢後，5 年以內故意再犯本件有期徒刑以上之本罪，為累
    犯，應依刑法第47條第1 項規定，加重其刑。爰審酌被告前
    有施用毒品之不良素行，歷經觀察、勒戒、強制戒治及施以
    刑罰後，仍未能徹底戒絕毒品，顯見其意志不堅，本不宜寬
    貸，惟念其施用毒品乃自戕一己之身體健康，並未害及他人
    ，反社會性程度應屬較低，且其於犯罪後已知坦承犯行、態
    度尚可等一切情狀，量處如主文所示之刑，以示懲儆。
五、另扣案之殘渣袋1 個，經屏東縣政府警察局東港分局警員以
    聯華生技國際有限公司毒品原物測試組檢驗結果，其內殘留
    液體含有第一級毒品海洛因陽性反應，已如前述，且此為被
    告所有，並供其為本件施用第一級毒品海洛因所餘之物，亦
    據被告於本院審理時供陳在卷( 見本院卷第38頁背面) ，應
    是因其上殘留微量之海洛因無法析離，而應視同毒品，依毒
    品危害防制條例第18條第1 項前段規定，宣告沒收銷毀之。
    至扣案之未使用之注射針筒1 支，固為被告所有，且係被告
    預備用以施用毒品所用之物，亦經被告於警詢時供陳甚明(
    見警卷第4 頁) ，然無證據顯示與被告前揭犯行有關，爰不
    予宣告沒收，併予敘明。
據上論斷，應依刑事訴訟法第273 條之1 第1 項、第284 條之1
、第299 條第1 項前段，毒品危害防制條例第10條第1 項、第18
條第1 項前段，刑法第11條前段、第47條第1 項，判決如主文。
本案經檢察官鍾佩真到庭執行職務。
中    華    民    國    99    年    11    月    30    日
                  刑事第二庭    法  官  許瑜容
以上正本證明與原本無異。
如不服本判決應於收受本判決送達後十日內向本院提出上訴書狀
，其未敘述上訴理由者，並得於提起上訴後十日內向本院補提理
由書狀（均須按他造當事人之人數附繕本）「切勿逕送上級法院
」
中    華    民    國    99    年    11    月    30    日
                                書記官  龔惠婷
本案論罪科刑法條：
毒品危害防制條例第10條
施用第一級毒品者，處六月以上五年以下有期徒刑。
施用第二級毒品者，處三年以下有期徒刑。

司法院資訊處製作；財團法人民間司法改革基金會備份。
